【裁判字號】    90,台上,313
【裁判日期】    900118
【裁判案由】    盜匪
【裁判全文】
最高法院刑事判決                                  九十年度台上字第三一三號
    上  訴  人  甲○○
    選任辯護人  林國明律師
右上訴人因盜匪案件，不服台灣高等法院台南分院中華民國八十七年十月二十二日第
二審判決（八十七年度上訴字第一四九四號，起訴案號：台灣台南地方法院檢察署八
十七年度偵字第四五五八號），提起上訴，本院判決如左：
    主  文
上訴駁回。
    理  由
按刑事訴訟法第三百七十七條規定：上訴於第三審法院，非以判決違背法令為理由，
不得為之。是提起第三審上訴，應以原判決違背法令為理由，係屬法定要件。如果上
訴理由狀並未依據卷內訴訟資料，具體指摘原判決不適用何種法則或如何適用不當，
或所指摘原判決違法情事，顯與法律規定得為第三審上訴理由之違法情形，不相適合
時，均應認其上訴為違背法律上之程式，予以駁回。本件原判決撤銷第一審之不當判
決，改判仍論處上訴人甲○○意圖為自己不法之所有，以強暴至使不能抗拒而取他人
之物罪刑。已詳敘上訴人意圖為自己不法之所有，於民國八十七年四月十一日凌晨四
時許，頭戴安全帽，在台南縣歸仁鄉○○○路○段四五二巷二號前，尾隨張瑞娥進入
車庫內，趁張女欲開門進入客廳之際，自後以手摀住其嘴部，致使不能喊叫抗拒，強
取張女右手所提之紙袋一只。紙袋因強力拉扯而破裂，袋內衣物隨之散落在地，張女
踉蹌欲跌，上訴人見紙袋內並無值錢物品，再趁張女尚未站妥之際，劫取其左肩背之
皮包一只，內有現金新台幣五千元，張女反手拉回皮包，皮包背帶因而斷裂，上訴人
復將張女推倒在地，旋將皮包劫走逃逸。張女呼叫其夫及鄰居報警，並沿著巷子追趕
，上訴人繞著圍牆奔逃，乃將皮包丟入圍牆內。嗣為警於圍牆轉角處逮獲等情。係綜
核上訴人之部分自白，被害人張瑞娥之指訴，證人即刑警鄭嘉源之證詞及贓物認領保
管單等卷內資料為其所憑之證據及認定之理由。而以上訴人所辯：未將被害人推倒後
強劫其皮包云云，被害人事後亦附和其說詞，核係卸責、迴護之詞，不足採信，亦於
理由內逐一指駁。復說明搶奪罪與強盜罪雖同具不法得財之意思，然搶奪罪係趁人不
備公然掠取，若施用強暴脅迫等手段，使被害人之身體上或精神上處於不能抗拒之狀
態而取其財物，或令其交付者，則為強盜。上訴人以手摀住被害人嘴部，強取其紙袋
，並將被害人推倒在地，劫取其皮包，顯係以強暴方法抑制被害人之反抗能力，被害
人客觀上已達於不能抗拒之程度，已該當於懲治盜匪條例第五條第一項第一款盜匪罪
之構成要件等情綦詳。所為論斷，俱有卷內證據資料足憑，從形式上觀察，原判決並
無違背法令之情形存在。查證據之取捨及證據之證明力如何，均屬事實審法院得自由
裁量、判斷之職權，苟其此項裁量、判斷，並不悖乎通常一般之人日常生活經驗之定
則或論理法則，又於判決內論其何以作此判斷之心證理由者，即不得任意指摘其為
違法，據為提起第三審上訴之合法理由。上訴意旨置原判決上開明確論斷於不顧，對
原審取捨證據及證據證明力判斷之審判職權行使，任憑己見，再事爭執，或曰：警訊
中並未自白以手摀住張女嘴部，使其不能喊叫抗拒，或謂：張女跌倒在地係因皮包背
帶扯斷而跌倒，非遭上訴人以手推倒所致；或辯：上訴人主觀上並無不法所有之意圖
，縱有不法亦僅止於搶奪罪之構成要件而已。然其所指摘者均為單純事實上之爭辯，
要非適法之第三審上訴理由。是上訴意旨所指摘原判決違法情事，顯與法律規定得為
第三審上訴理由之違法情形，不相適合。揆諸首開說明，其上訴為違背法律上之程式
，應予駁回。
據上論結，應依刑事訴訟法第三百九十五條前段，判決如主文。
中      華      民      國     九十     年      一      月     十八     日
                              最高法院刑事第五庭
                                  審判長法官  紀  俊  乾
                                        法官  黃  正  興
                                        法官  陳  東  誥
                                        法官  張  春  福
                                        法官  韓  金  秀
      右正本證明與原本無異
                                              書  記  官
中      華      民      國     九十     年      一      月     三十     日


司法院資訊處製作；財團法人民間司法改革基金會備份。
